【裁判字號】    96,訴,2550
【裁判日期】    970121
【裁判案由】    債務不履行損害賠償等
【裁判全文】
臺灣臺北地方法院民事判決              96年度訴字第2550號
原      告  甲○○
訴訟代理人  施竣中律師
複代理人    丙○○
被      告  乙○○
訴訟代理人  施湘興律師
上列當事人間請求債務不履行損害賠償等事件，本院於民國97年
1月7日言詞辯論終結，判決如下：
    主      文
原告之訴及假執行之聲請均駁回。
訴訟費用由原告負擔。
    事實及理由
一原告起訴主張：
  (一)伊於民國95年7月1日向被告買受坐落台北市○○區○○段5
    小段276地號土地之應有部分405/10000，及其上2806建號、
    門牌為台北市○○○路○段212號1 樓房屋，與2866建號、門
    牌台北市○○○路○段210號地下層之應有部分550/ 10000（
    下稱系爭房地），價金新臺幣（下同）32,100,000元。伊已
    依約付訖價金，且取得系爭房地之所有權。
  (二)伊為開設咖啡廳方購買系爭房地，伊於購屋後進行裝潢，始
    發覺系爭房屋之天花板上布滿電線管路，經電工勘查後發覺
    前開電線管路非僅供系爭房屋使用，尚包含整棟大樓12層樓
    共67戶專用之電線管路，及大樓之公共用電。蓋大樓中有關
    各住戶用電之管線理應配置於公共通道間內，豈有占用系爭
    房屋天花板之不合理情事，且因整棟大樓的電線均集中於系
    爭房屋天花板上，除了其他住戶將來進行修繕均須經由系爭
    房屋天花板始得進行，如此一來，豈非表示伊須隨時將系爭
    房屋開放給其他住戶修繕，相當不便。況如67戶住戶中，有
    任何一戶超量使用電力，亦恐造成電線走火，如於伊開設之
    咖啡廳非營業時間內發生電線走火情形，恐無法及時發現並
    撲滅火勢，如火勢不慎蔓延，亦將造成整棟大樓住戶之財物
    損失，倘不幸有人員傷亡，屆時豈非由伊負擔龐大賠償，對
    伊顯失公允，應認系爭房地具有瑕疵。然而，自伊與被告洽
    談系爭房地買賣事宜起，至雙方意思表示合致止，前後達2
    個月，被告就此均不曾翔實說明解釋，足證被告確實惡意隱
    匿系爭房地之瑕疵。
  (三)系爭房地具有前述重大瑕疵，爰依民法第360 條規定，以起
    訴狀繕本之送達對被告為減少價金3,000,000 元之意思表示
    ，被告溢收該筆款項即構成不當得利，伊自得依民法第 179
    條規定請求返還。又被告交付具有瑕疵之房屋，構成不完全
    給付，伊在該屋內之裝潢工程因須重新配置電線管路而延宕
    ，伊自95年7月1日至96年1 月31日期間因進行天花板電線管
    路遷移工程，無法依原訂計畫使用系爭房屋，受有用益權之
    損害，爰依土地法第97條第1 項規定，計算此項損害之數額
    為212,196 元，伊自得依民法第227條第2項規定，請求被告
    賠償之。
  (四)聲明為：
    1.被告應給付原告3,212,196元。
    2.願供擔保請准宣告假執行。
二被告則抗辯：
  (一)系爭房屋天花板上之電線管路並未造成房屋滅失或減少價值
    ，亦未滅失或減少其通常或契約預定效用，自不能因此認為
    系爭房屋具有瑕疵。況伊買受系爭房屋本欲開設補習班，但
    因大樓管委會不許伊掛設招牌，伊旋將房地轉售原告，伊購
    得系爭房地後並未進場裝修，對系爭房屋天花板上電線配置
    情形並不知情，自無故意隱匿之可能。
  (二)原告在伊買受系爭房地前曾數度看屋，且帶人掀開天花板並
    多處細看，必然會看到電線管路，縱認系爭房屋具有瑕疵，
    原告對此亦屬知情，依民法第355條第1項規定，伊不負瑕疵
    擔保之責。
  (三)伊於出售系爭房地後如期交屋，原告遲延多時方進行裝修，
    其遲延營業與伊無關，亦無權要求伊賠償。
  (四)聲明為：
    1.原告之訴及假執行之聲請均駁回。
    2.如受不利判決，願供擔保請准宣告免為假執行。
三得心證之理由：
  (一)原告主張其於95年7月1日向被告買受系爭房地，已依約付訖
    價金，並取得系爭房地之所有權等情，為被告所不爭，並有
    買賣契約書及付款支票在卷可稽（見本院卷第8-16頁），堪
    予信實，足見兩造間就系爭房地確實締有買賣契約。
  (二)原告復主張：同棟大樓其他住戶之電線經過系爭房屋天花板
    ，使系爭房屋之安全堪虞，具有瑕疵云云，為被告所否認，
    經查：
    1.按物之出賣人對於買受人，應擔保其物依第373 條之規定
      危險移轉於買受人時無滅失或減少其價值之瑕疵，亦無滅
      失或減少其通常效用或契約預定效用之瑕疵。但減少之程
      度，無關重要者，不得視為瑕疵；出賣人並應擔保其物於
      危險移轉時，具有其所保證之品質；買賣之物，缺少出賣
      人所保證之品質者，買受人得不解除契約或請求減少價金
      ，而請求不履行之損害賠償。出賣人故意不告知瑕疵者，
      亦同，民法第354條、第360條分別定有明文，此即為買賣
      契約出賣人應負之瑕疵擔保責任。而所謂物之瑕疵係指存
      在於物之缺點而言，凡依通常交易觀念，或依當事人之決
      定，認為物應具備之價值、效用或品質而不具備者，即為
      物有瑕疵，最高法院著有73年台上字第1173號判例可資參
      照。
    2.系爭房屋天花板上確有同棟大樓其他住戶電線管路經過一
      節，業經本院會同兩造親至現場履勘查明屬實，製有勘驗
      筆錄可參（見本院卷第117-119 頁），然此種電線配置方
      式是否構成房屋之瑕疵，仍應由原告盡舉證之責。原告僅
      空言泛稱此種電線配置方式使系爭房屋之安全性堪虞，卻
      未見提出任何事證證明之，要難僅憑原告個人主觀臆斷，
      即認其所言為真。原告既未能證明依通常交易觀念，可認
      定前開電線之配置方式將導致系爭房屋之價值、效用減損
      ，即難認為系爭房屋具有瑕疵。準此，原告主張被告應負
      出賣人瑕疵擔保之責，其有權請求減少價金3,000,000 元
      云云，難認有據，自非可採。原告既無權請求被告減少價
      金，則被告依約受領原告交付之價金，具有法律上原因，
      要非不當得利，則原告依民法第179 條規定請求被告返還
      3,000,000元，實乏依據，亦無足取。
  (三)原告另主張：被告交付具有瑕疵之房屋，構成不完全給付，
    應依民法第227條第2項規定負損害賠償之責云云，然原告並
    未證明被告交付之房屋具有瑕疵，如前述，要難執此認定被
    告履行系爭買賣契約有不完全給付之情，原告自無權依前開
    規定請求被告賠償7 個月未能使用房屋之損害。
  (四)綜上所述，原告未能證明系爭房屋具有瑕疵，亦未證明被告
    履行系爭買賣契約有不完全給付之情，自無權請求被告減少
    買賣價金或賠償損害。故而，原告請求被告給付 3,212,196
    元，為無理由，不應准許。原告之訴既經駁回，其假執行之
    聲請即失所附麗，應併予駁回之。
  (五)本件事證已明，兩造其餘攻擊防禦方法及舉證，經本院審酌
    後，認與判決結果無影響，爰不另一一論述，併予敘明。
四訴訟費用負擔之依據：民事訴訟法第78條。
中    華    民    國    97    年    1     月    21    日
                  民事第六庭    法  官  陳婷玉
以上正本係照原本作成
如對本判決上訴，須於判決送達後20日內向本院提出上訴狀
中    華    民    國    97    年    1     月    21    日
                                書記官  詹雪娥


司法院資訊處製作；財團法人民間司法改革基金會備份。
